臺灣臺南地方法院刑事判決
110年度交易字第15號
聲  請  人  臺灣臺南地方檢察署檢察官
被      告  孔令松


選任辯護人  蘇清水律師
            黃聖珮律師
上列被告因過失傷害案件，經檢察官聲請簡易判決處刑（聲請案
號：109年度調偵字第2281號、原審理案號：109年度交簡字第35
08號），本院認為不宜，改依通常程序審理，判決如下：
    主  文
孔令松無罪。
    理  由
一、聲請意旨稱：被告孔令松於民國109年5月29日15時30分許，
    駕駛車牌號碼000-0000號自小客車，自台南市○○區○○○路00
    號右轉中正北路，原應注意車前狀況，並隨時採取必要之安
    全措施。而依當時天候晴、日間自然光線、路面乾燥、無缺
    陷、無障礙物、視距良好，客觀上並無不能注意之情事，竟
    疏未注意及此，貿然右轉，適莊瑋琳騎乘車牌號碼000-0000
    普通重型機車，沿中正北路自西往東方向逆向行駛至此，雙
    方因而發生碰撞，致莊瑋琳受有雙肩膀挫傷、右側手肘挫傷
    、下背挫傷、左側膝部挫傷、左側小腿挫傷之傷害，因認被
    告涉犯刑法第284條前段之過失傷害罪嫌。
二、按法院認為應科拘役、罰金或應諭知免刑或無罪之案件，被
    告經合法傳喚無正當理由不到庭者，得不待其陳述逕行判決
    ；刑事訴訟法第306條定有明文。經查：本案被告孔令松，
    經本院合法傳喚，惟因肺癌併多處轉移施行化療無法到庭，
    有刑事請假狀及奇美醫療財團法人奇美醫院(以下簡稱奇美
    醫院)診斷證明書各一紙附卷可稽(見本院卷第153、155頁)
    ，而本件為諭知無罪之案件(理由詳如下述)，自得不待被告
    陳述逕行判決，以上合先敘明。
三、次按犯罪事實應依證據認定之，無證據不得認定犯罪事實；
    再不能證明被告犯罪者，即應諭知無罪之判決，刑事訴訟法
    第154條第2項、第301條第1項分別定有明文。又刑事訴訟法
    上所謂認定犯罪事實之證據，係指足以證明被告確有犯罪行
    為之積極證據而言，該項證據必須適合於被告犯罪事實之認
    定，始得採為斷罪之資料；而檢察官就被告犯罪事實，應負
    舉證責任，並指出證明之方法，刑事訴訟法第161條第1項定
    有明文。因此，檢察官對於起訴之犯罪事實，應負提出證據
    及說服之實質舉證責任。倘其所提出之證據，不足為被告有
    罪之積極證明，或其指出證明之方法，無從說服法院以形成
    被告有罪之心證，基於無罪推定之原則，自應為被告無罪之
    諭知（最高法院92年臺上字第128號判例要旨參照）。另按
    刑法之過失犯，以行為人對於結果之發生，應注意並能注意
    為成立要件，是過失責任之有無，端視行為人是否違反注意
    義務、結果之發生能否預見，行為人倘盡最大程度之注意義
    務，結果發生是否即得避免，以為判斷；行為人若無注意義
    務，固毋庸論，倘結果之發生，非行為人所得預見，或行為
    人縱盡最大努力，結果仍不免發生，即不得非難於行為人，
    此乃刑法採行意思責任主義及規範責任理論之當然結論。而
    在交通事故案件中，汽車駕駛人對於防止危險發生之相關交
    通法令之規定，業已遵守，並盡相當之注意義務，以防止危
    險發生，始可信賴他人亦能遵守交通規則並盡同等注意義務
    ，若因此而發生交通事故，可以信賴原則為由免除過失責任
    ，此即所謂之「信賴保護原則」（最高法院84年度臺上字第
    5360號判決意旨可資參照）。
四、檢察官認為被告涉犯過失傷害罪嫌，係以：
  ㈠被告孔令松駕車與告訴人莊瑋琳騎乘之機車發生撞擊，導致
    告訴人受傷。
  ㈡被告發生撞擊前僅看其左前方，疏未注意右前方，有未注意
    車前狀況之疏失。
  ㈢被告肇事時客觀上無不能注意車前狀況之情事。
  ㈣被告於偵查中坦承過失傷害罪嫌。
五、本院審酌：
  ㈠【被告並無未注意車前狀況之疏失】：本案被告肇事前駛出
    之台南市○○區○○○路00號路口，其左側不遠處即為中正七街
    與中正北路交岔路口(見警卷第37頁現場圖)，被告車輛駛出
    89號路口處時，首應注意其左側是否有車輛駛來？而被告車
    輛駛出之路口與中正北路與中正七街之交岔路口處之間，有
    電信交接箱(綠色)與白色車輛停放(見本院卷第51頁照片左
    上角處)，均阻擋被告左側之視線，須待被告車輛之駕駛座
    駛出上揭阻擋物之後，始能清楚看見左側方向是否有來車？
    且尚須持續注意中正北路西向車道與中正七街之路口號誌為
    何？中正七街南向車道是否有車輛右轉？北向車道是否有車
    輛左轉進入中正北路西向車道？待安全無虞之後始能安全右
    轉，因此被告駛出路口處時，基於上揭信賴保護原則，確信
    其右方並無車輛逆向駛來，將其目光始終注意左側前方可能
    駛來之路口方向，並無任何違誤，自已充分注意車前狀況。
  ㈡【假設被告車輛始出肇事路口處時，目光一直看向右側告訴
    人機車逆向駛來之方向，亦無反應避煞之時間】：依據本案
    路口監視器畫面顯示，被告車輛駛出肇事路口處，出現於監
    視器畫面時間顯示為15:35:24，其車輛右方有一黑色車輛停
    放，阻擋被告右方視線，此時被告車輛駕駛座之位置尚未進
    入路口，視線為右方停放之車輛所阻擋，告訴人機車亦未出
    現於該監視器畫面，故被告此時無法看見告訴人機車逆向駛
    來(見本院卷第51頁)。又告訴人機車於監視器畫面時間顯示
    15:35:25之時，始出現於監視器畫面左下方，逆向行駛於中
    正北路西向車道道路邊線旁之機慢車道，此時被告車輛之駕
    駛座，仍未駛出路口處，但已有看見告訴人機車之可能(見
    本院卷第53頁)。然監視器畫面時間顯示15:35:26之時，二
    車即已發生碰撞(見本院卷第59頁)，二者間僅間隔一秒鐘，
    縱認被告車輛駛出路口處時，一直看向右方，亦難認有應變
    避煞之可能性。
　㈢【鑑定與覆議結果均認為被告駕車並無疏失】：本案經送鑑
    定及覆議結果，均認為被告駕駛車輛並無任何肇事因素，告
    訴人駕駛機車逆向行駛，始為本案之肇事因素，有臺南市車
    輛行車事故鑑定會110年4月9日南市交鑑字第1100455683號
    函(見本院卷第81頁)、鑑定意見書(見本院卷第83、84頁)、
    台南市政府110年7月15日府交智安字第1100833648號函(見
    本院卷第113頁)、台南市車輛行車事故鑑定覆議委員會覆議
    意見書(見本院卷第115、116頁)等件可證，亦與本院之意見
    相符，當可認定。　
　㈣【聲請書所載之證據均無法證明被告駕車有疏失】：聲請人
    雖提出：被告之自白、告訴人之指訴、道路交通事故現場圖
    、道路交通事故調查報告表㈠㈡、奇美醫療財團法人奇美醫院
    診斷證明書、現場與車損照片、監視器翻拍照片等證據為證
    。然查：
　　①按被告之自白，不得作為有罪判決之唯一證據，仍應調查
      其他必要之證據，以察其是否與事實相符，刑事訴訟法第
      156條第2項定有明文。本案被告雖因不諳法律，於警詢及
      檢察官偵查中，均坦承過失傷害犯嫌，然依本院上揭調查
      之證據既無法認定被告駕車有疏失，自不得單以被告之自
      白做為被告有罪之依據。
　　②此外告訴人之指訴、道路交通事故現場圖、道路交通事故
      調查報告表㈠㈡、奇美醫療財團法人奇美醫院診斷證明書、
      現場與車損照片、監視器翻拍照片等證據，均僅能證明被
      告與告訴人間於聲請書所載時間、地點，曾因告訴人逆向
      駕車發生車禍肇事，告訴人因而受有傷害之事實，均無法
      證明被告之駕駛行為有任何之疏失。
六、綜上所述，檢察官認被告孔令松於聲請書所載時、地駕車行
    經本案肇事路段，有未注意車前狀況、未採取必要安全措施
    等過失，所舉事證尚未達於通常一般之人均不致有所懷疑，
    而得確信其為真實之程度，既存有合理懷疑，致本院無法形
    成被告孔令松有罪之確切心證，要屬不能證明被告犯罪，按
    諸前揭說明，應為被告孔令松無罪之諭知。至告訴人稱願自
    費將本案送成功大學或交通大學再作鑑定部分，因本院認為
    本案已經明確，並無再送鑑定之要，附此敘明。
據上論斷，應依刑事訴訟法第301條第1項、第306條，判決如主
文。
本案經檢察官 周文祥 聲請簡易判決處刑，李駿逸、陳于文到庭
執行職務。
中　　華　　民　　國　　110 　年　　9 　　月　　23　　日
　　　　　　　　　刑事第三庭    法　官　蔡直青
以上正本證明與原本無異
如不服本判決應於收受本判後20日內向本院提出上訴書狀，並應
敘述具體理由。其未敘述上訴理由者，應於上訴期間屆滿後20日
內向本院補提理由書狀（均須按他造當事人之人數附繕本）「切
勿逕送上級法院」。
  　　　　　　　　　　　　　　　書記官　鄭瓊琳
中　　華　　民　　國　　110 　年　　9 　　月　　23　　日